臺灣臺北地方法院民事判決　　　　　　　99年度訴字第4964號
原　　　告　陳怡君
被　　　告　王佳妍原名王春滿.
上列當事人間請求侵權行為損害賠償事件，本院於中華民國 100
年2月9日言詞辯論終結，判決如下：
    主  文
被告應給付原告新臺幣捌萬元，及自民國九十九年十二月四日起
至清償日止，按週年利率百分之五計算之利息。
被告應親筆書立如附件所示內容之道歉切結信函交予原告。
原告其餘之訴駁回。
訴訟費用由被告負擔五分之三，餘由原告負擔。
本判決第一項得假執行。
    事實及理由
壹、程序方面：
    被告未於言詞辯論期日到場，核無民事訴訟法第386 條所列
    各款情形，爰依原告聲請，由其一造辯論而為判決，合先敘
    明。
貳、實體方面：
一、原告主張：被告因與訴外人林雍順有感情糾紛，認與訴外人
    即原告同事闕鈺芬有關，竟將對闕鈺芬之不滿遷怒於原告，
    於民國98年間不斷騷擾、恐嚇、差辱原告，更於99年3 月24
    日偵查程序中刻意扭曲造假原告於偵查庭訊之證詞而誹謗原
    告名譽，明顯惡意侵害原告之人格權，造成原告精神上及名
    譽上難以回復之傷害。為此，爰依民法第184條第1項及第19
    5條第1項之規定提起本訴等語。並聲明：
  (一)被告應給付原告新臺幣（下同）20萬元，及自起訴狀繕本送
    達翌日（99年12月4日）起至清償日止，按週年利率百分之5
    計算之利息。
  (二)被告應親筆書立如附件所示內容之道歉切結信函交予原告。
  (三)請依職權宣告假執行。
二、被告未於言詞辯論到庭，亦未提書狀作何聲明或陳述。
三、本件爭點：
  (一)被告多次傳送簡訊予原告之行為，是否不法侵害原告之人格
    權？如是，是否造成原告精神上之傷害？原告得據此請求被
    告賠償精神慰撫金之數額以何為當？
  (二)被告是否有於99年3 月24日偵查程序中，刻意扭曲造假原告
    於偵查庭訊之證詞而誹謗原告名譽？如有，是否造成原告名
    譽上之傷害？原告得據此請求被告賠償精神慰撫金之數額以
    何為當？又原告請求被告書立如附件所示內容之道歉切結信
    函交予原告，是否為回復其名譽之適當處分？
四、得心證之理由：
  (一)關於被告多次傳送簡訊予原告之部分：
  1.查被告因於98年5月25日晚間10時27分許、同年月27日上午6
    時49分許、同年6 月4日下午1時31分許及同日晚上11時15分
    許，以其所使用之0000000000號行動電話，寄送內容為「我
    會讓你死的很難看，你最好別讓我去公司找你…」、「…花
    錢找人對付跟蹤你ㄣ，家住那不會搬吧﹗讓你每天心神不寧
    ，坐立難安，精神崩潰ㄛ…你去死」、「…我會請人拜訪你
    …」及「有人會去拜訪妳，是保戶ㄛ，別怕ㄣ，特意請他去
    拜訪ㄛ」等文字簡訊至原告所使用之0000000000號行動電話
    ，使原告心生畏懼，致生危害於安全，經本院以99年度易字
    第1377號刑事判決判處恐嚇危害安全有罪，後雖經被告提起
    上訴，惟已於99年11月11日臺灣高等法院99年度上易字第24
    35號案件中撤回上訴確定等節，業經本院職權調閱本院99年
    度易字第1377號、臺灣高等法院99年度上易字第2435號刑事
    卷認定屬實，且被告對於原告此部分主張之事實，已於相當
    時期受合法之通知，而未於言詞辯論期日到場，亦未提出準
    備書狀予以爭執，應認被告僅係與原告主管林雍順存有感情
    上之糾紛，即多次傳送具有恐嚇他人安全之簡訊內容，包含
    「我會讓你死的很難看」、「讓你每天心神不寧，坐立難安
    ，精神崩潰」、「你去死」等字眼予原告，而手機為多數現
    代人隨身攜帶用以與他人聯繫之用具，當無從因此要求原告
    為避免遭受被告莫名之騷擾，便另行更換手機門號或關機不
    予使用，被告傳送上揭簡訊內容之行為，已足使原告承受不
    定期之精神上壓力，甚或產生人身安全上之恐懼，亦影響原
    告之日常生活與工作，而不法侵害原告免於恐懼之自由權至
    明。
  2.按不法侵害他人之身體、健康、名譽、自由、信用、隱私、
    貞操、或不法侵害其他人格法益而情節重大者，被害人雖非
    財產上之損害，亦得請求賠償相當之金額。其名譽被侵害者
    ，並得請求回復名譽之適當處分，民法第195條第1項明文規
    定。又民法第195 條所謂相當之金額，應斟酌加害人與被害
    人雙方之身分、資力與加害程度，及其他各種情形核定之；
    慰撫金是否相當，應以加害行為之加害程度及被害人所受痛
    苦，斟酌加害人及被害人之身分、經濟地位等各種情形定之
    （最高法院47年台上字第1221號、51年台上字第223 號判例
    參見）。查被告既確有不法侵害原告之人格權，且情節重大
    ，業如前述，原告依民法第184條第1項、第195條第1項之規
    定，請求被告賠償精神慰撫金，即屬有據。本院審酌被告分
    別在98年5 月25日、同年月27日、同年6月4日，傳送含帶騷
    擾與恐嚇意味之簡訊內容予原告時，已係年約50歲之成年人
    ，卻僅因自身與他人間之感情糾紛遷怒原告，致原告無端遭
    受精神之傷害；而原告97年度與98年度之所得分別為108 萬
    547 8元、92萬6878元，財產總額均為115萬8975元，被告該
    2年度之所得則分別為25萬6974元、5萬8145元，財產總額均
    為1 萬5270元（見本院卷第10頁至第22頁稅務電子閘門財產
    所得調件明細表）等一切情狀，認原告此部分請求被告賠償
    之精神慰撫金以5 萬元為適當，逾此部分之請求為無理由。
  (二)關於原告主張被告誹謗名譽部分：
  1.按民法上名譽權之侵害非即與刑法之誹謗罪相同，名譽有無
    受損害，應以社會上對個人評價是否貶損作為判斷之依據，
    苟其行為足以使他人在社會上之評價受到貶損，不論其為故
    意或過失，均可構成侵權行為，其行為不以廣佈於社會為必
    要，僅使第三人知悉其事，亦足當之，最高法院90年台上字
    第646號判例意旨可參。查觀諸被告於99年3月24日傳送至闕
    鈺芬、林雍順所有手機之簡訊內容「哈…請問你為何於2005
    年就劈腿仍繼續騙我錢財感情…陳怡君在庭上說：你與闕鈺
    芬有染，她早耳聞，只不關她事…唉…怪我笨，如今，把我
    的錢還我即可」等語（見臺灣臺北地方法院檢察署99年度偵
    字第7995號卷第7頁、第7996號卷第8頁），併參原告於99年
    3 月18日在本件刑事偵查程序中到庭陳稱「（傳的簡訊內容
    是否都有恐嚇內容？）被告是我以前的同事，我第一次收到
    簡訊的時候他跟我說他是何人，並跟我說他要跟我說我主管
    的事情，也跟我說我同事的事情，還跟我說叫我不能說，如
    果說出去那樣他會被打，後來他又傳簡訊給我，我都沒有回
    應他，從頭到尾我都沒有跟他說簡訊的內容」等語（見臺灣
    臺北地方法院檢察署99年度他字第650 號卷第206頁、第838
    號卷第28頁反面），可知被告係憑空捏造原告於刑事偵查庭
    所言，並據以向原告之主管林雍順、同事闕鈺芬表示上情，
    極可能因而致林雍順、闕鈺芬誤認原告在私下乃道聽塗說、
    道人長短之輩，且足使原告在社會上之評價受到貶損，揆諸
    前揭判例意旨，縱被告上開行為未以廣佈於社會之方式為之
    ，僅使林雍順與闕鈺芬知悉此事，應認被告仍不法侵害原告
    之名譽權，並造成原告名譽權之損害。
  2.按不法侵害他人之身體、健康、名譽、自由、信用、隱私、
    貞操、或不法侵害其他人格法益而情節重大者，被害人雖非
    財產上之損害，亦得請求賠償相當之金額。其名譽被侵害者
    ，並得請求回復名譽之適當處分，民法第195條第1項明文規
    定。又民法第195 條所謂相當之金額，應斟酌加害人與被害
    人雙方之身分、資力與加害程度，及其他各種情形核定之；
    慰撫金是否相當，應以加害行為之加害程度及被害人所受痛
    苦，斟酌加害人及被害人之身分、經濟地位等各種情形定之
    ；另所謂回復名譽之適當處分，係指該處分在客觀上足以回
    復被害人之名譽且屬必要者而言，最高法院47年台上字第12
    21號、51年台上字第223 號判例、86年台上字第3706號判決
    意旨可憑。查被告既確有不法侵害原告名譽權之行為，原告
    自得依民法第184條第1項、第195條第1項之規定，請求被告
    賠償此部分之精神慰撫金，且請求被告為回復名譽之適當處
    分。經查：
  (1)本院審酌被告於刑事偵查程序中，就其前於98年5 月25日、
    同年月27日、同年6月4日傳送含帶騷擾與恐嚇意味之簡訊內
    容予原告之行為不思反省，猶在99年3 月24日向林雍順、闕
    鈺芬捏造原告在同年月18日偵查庭所述，欲藉此貶損原告之
    社會上評價，使原告名譽權因而受有損害；且原告97年度與
    98年度之所得分別為108 萬5478元、92萬6878元，財產總額
    均為115萬8975元，被告該2年度之所得則分別為25萬6974元
    、5 萬8145元，財產總額均為1 萬5270元（見本院卷第10頁
    至第22頁稅務電子閘門財產所得調件明細表）等一切情狀，
    認原告此部分請求被告賠償之精神慰撫金以3 萬元為適當，
    逾此部分之請求為無理由。
  (2)另原告主張被告應為回復其名譽之適當處分乙節，本院審酌
    被告前開侵害原告名譽之行為係以簡訊傳送予原告主管林雍
    順、同事闕鈺芬之方式為之，而原告僅請求被告親筆書立如
    附件所示內容之道歉切結信函交予原告收執，使原告得據以
    自行決定向他人為澄清，或為被告復犯時之請求依據，且該
    道歉切結信函之內容尚稱合理等一切情狀，足認原告上開主
    張在客觀上已足回復其名譽，且未逾必要之範圍，應予准許
    。
五、綜上所述，被告傳送上揭簡訊內容予原告之行為既已不法侵
    害原告之自由權；被告向林雍順、闕鈺芬捏造原告於偵查庭
    所稱內容之行為又已不法侵害原告之名譽權，從而，原告依
    民法第184 條第1項、第195條第1項之規定，請求被告給付8
    萬元，及自起訴狀繕本送達翌日即99年12月4 日起至清償日
    止，按週年利率百分之5 計算之利息，並請求被告親筆書立
    如附件所示內容之道歉切結信函交予原告，洵屬有據，應予
    准許。逾此範圍之請求，洵屬無據，應予駁回。
六、本判決原告勝訴部分所命給付之金額未逾50萬元，爰依職權
    宣告假執行。
七、本件事證已臻明確，兩造其餘攻擊防禦方法與判決之結果不
    生影響，爰不另贅論，併此敘明。
八、據上論結，本件原告之訴為一部有理由，一部無理由，依民
    事訴訟法第79條、第385條第1項、第389 條第1項第5款，判
    決如主文。
中    華    民    國    100    年    2    月    23    日
                  民事第二庭  審判長法  官  張松鈞
                                    法  官  黃呈熹
                                    法  官  羅郁婷
附件
道歉切結信函內容
本人王佳妍（97年5 月23日更名前為王春滿），為破壞林雍順先
生與陳怡君小姐之間友誼，惡意向林先生編謊誆稱陳小姐已在公
開法庭證稱有損其名譽之事；以及以簡訊、電話，恐嚇、謾罵陳
怡君小姐之事，致陳怡君小姐名譽及精神受損，特此致歉！同時
切結，對陳怡君小姐不會再有任何恐嚇、謾罵或任何侵權行為，
如再犯遭查獲，每次願賠償陳怡君小姐新臺幣拾萬元，恐口無憑
爰立此書。
此致
陳怡君小姐
                                王佳妍親筆  ○年○月○日
以上正本係照原本作成。
如對本判決上訴，須於判決送達後20日內向本院提出上訴狀。如
委任律師提起上訴者，應一併繳納上訴審裁判費。
中    華    民    國   100    年    2     月    23    日
                                    書記官  楊婷雅